---
title: "AOL Multivariate Statistics"
author: "Edrick Setiawan"
date: "2024-06-18"
output: html_document
editor_options: 
  markdown: 
    wrap: 72
---

# Import Library

```{r}
library(readxl)
library(mvShapiroTest)
library(car)
library(MASS)
library(GGally)
library(CCA)
library(expm)
library(dplyr)
library(bestNormalize)
library(mvoutlier)
library(CCP)
```

# Group 1

```{r}
kesehatan <- read_excel("C:/Users/edric/OneDrive - Bina Nusantara/Semester 6/Multivariate Statistics/AOL/kesehatan.xlsx")
kesehatan

kelompoksatu <- kesehatan[, c("imunisasi", "air", "dokter")]
kelompoksatu
```

## Normality Assumption

H0: variabel pada kelompok 1 berdistribusi multivariate normal H1:
variabel pada kelompok 1 tidak berdistribusi multivariate normal

```{r}
mvShapiro.Test(as.matrix(kelompoksatu))
```

### Transformation the Data

```{r}
transform_pt <- summary(powerTransform(kelompoksatu))

imunisasi <- kelompoksatu[,1]^transform_pt$result[1]
air <- kelompoksatu[,2]^transform_pt$result[2]
dokter <- kelompoksatu[,3]^transform_pt$result[3]

transformed <- tibble(imunisasi, air, dokter)
transformed <- as.data.frame(scale(transformed))

mvShapiro.Test(as.matrix(transformed))
```

## Linearity Assumption

```{r}
ggpairs(transformed) 
```

## Cor test

```{r}
cor.test(transformed$imunisasi, transformed$air)
cor.test(transformed$imunisasi, transformed$dokter)
cor.test(transformed$air, transformed$dokter)
```

## Multicollinearity Test

```{r warning=FALSE}
kelompoksatu$DummyY <- seq(1)
model1 <- lm(DummyY ~., data = kelompoksatu)
vif(model1)
```

# Group 2

```{r}
sosioekonomi <- read_excel("C:/Users/angel/OneDrive - Bina Nusantara/Semester 6/Multivariate Statistics/AOL/sosioekonomi.xlsx")
sosioekonomi

kelompokdua <- sosioekonomi[, c("pengangguran", "rumah", "pengeluaran")]
kelompokdua
```

## Normality Assumption

H0: variabel pada kelompok 2 berdistribusi multivariate normal H1:
variabel pada kelompok 2 tidak berdistribusi multivariate normal

```{r}
mvShapiro.Test(as.matrix(kelompokdua))
```

### Transformation the Data

```{r}
transform_pt2 <- summary(powerTransform(kelompokdua))

pengangguran <- kelompokdua[,1]^transform_pt2$result[1]
rumah <- kelompokdua[,2]^transform_pt2$result[2]
pengeluaran <- kelompokdua[,3]^transform_pt2$result[3]
transformed2 <- tibble(pengangguran,rumah,pengeluaran)
transformed2 <- as.data.frame(scale(transformed2))

mvShapiro.Test(as.matrix(transformed2)) 
```

## Linearity Assumption

```{r}
ggpairs(transformed2)
```

```{r}
cor.test(transformed2$pengangguran, transformed2$rumah)
cor.test(transformed2$pengangguran, transformed2$pengeluaran)
cor.test(transformed2$rumah, transformed2$pengeluaran)
```

## Multicollinearity Test

```{r}
kelompokdua$DummyY <- seq(1)
model2 <- lm(DummyY ~., data = kelompokdua)
vif(model2)
```

# Merge the Dataset

```{r}
# Menggabungkan data kelompok satu dan kelompok dua menjadi satu frame
data_cca <- cbind(transformed, transformed2)

# Menampilkan hasil penggabungan
print(data_cca)
```

# Canonical Correlation Analysis

## Matrics Correlation

```{r}
rho = cor(data_cca)
rho
```

```{r}
(p11 = rho[1:3, 1:3])
(p12 = rho[1:3, 4:6])
(p21 = rho[4:6, 1:3])
(p22 = rho[4:6, 4:6])
```

```{r}
(invsqrt_p11 = solve(sqrtm(p11)))
(inv_p22 = solve(p22))
```

### Membuat matriks A

```{r}
A = invsqrt_p11 %*% p12 %*% inv_p22 %*% p21 %*% invsqrt_p11
A
```

```{r}
# Menghitung nilai korelasi kanonik dari A
(r2 = eigen(A)$values)
(r = sqrt(r2))
```

## Uji Serentak

A_3,3,30 = 0.563 Karena lambda hitung \< lambda tabel = 0.492 \< 0.563
maka setidaknya ada 1 fungsi kanonik yang signifikan.

```{r}
lambda = det(rho)/(det(p11)*det(p22))
lambda
```

## Uji Parsial (MANUAL)

```{r}
lambda1 = (1-r[1]^2)*(1-r[2]^2)*(1-r[3]^2)
lambda1

lambda2 = (1-r[2]^2)*(1-r[3]^2)
lambda2

lambda3 = (1-r[3]^2)
lambda3

lambda_k <- c(lambda1, lambda2, lambda3)
```

### Hitung Nilai W

```{r}
p = 3
q = 3
n = 34

# w
w = n - (1/2)*(p + q + 3)
w
```

### Hitung Nilai t untuk semua K

```{r}
# t untuk k = 1
t_1 = sqrt(((p-1+1)^2 * (q-1+1)^2 - 4)/((p-1+1)^2 + (q-1+1)^2 - 5))

# t untuk k = 2
t_2 = sqrt(((p-2+1)^2 * (q-2+1)^2 - 4)/((p-2+1)^2 + (q-2+1)^2 - 5))

# t untuk k = 3
t_3 = sqrt(((p-3+1)^2 * (q-3+1)^2 - 4)/((p-3+1)^2 + (q-3+1)^2 - 5))

t_k <- c(t_1, t_2, t_3)
t_k
```

### Hitung Nilai df1 untuk semua K

```{r}
# df1 untuk k = 1
df1_1 = (p-1+1)*(q-1+1)

# df1 untuk k = 2
df1_2 = (p-2+1)*(q-2+1)

# df1 untuk k = 3
df1_3 = (p-3+1)*(q-3+1)

df1 <- c(df1_1, df1_2, df1_3)
df1
```

### Hitung nilai df2 untuk semua K

```{r}
# df2 untuk k = 1
df2_1 = w * t_1 - (1/2) * ((p-1+1) * (q-1+1)) + 1

# df2 untuk k = 2
df2_2 = w * t_2 - (1/2) * ((p-2+1) * (q-2+1)) + 1

# df2 untuk k = 3
df2_3 = w * t_3 - (1/2) * ((p-3+1) * (q-3+1)) + 1

df2 <- c(df2_1, df2_2, df2_3)
df2
```

### Hitung nilai f hitung

```{r}
# F hitung untuk k = 1
f_1 = ((1-lambda1^(1/t_1)) / lambda1^(1/t_1)) * (df2_1 / df1_1)

# F hitung untuk k = 2
f_2 = ((1-lambda2^(1/t_2)) / lambda2^(1/t_2)) * (df2_2 / df1_2)

# F hitung untuk k = 3
f_3 = ((1-lambda3^(1/t_3)) / lambda3^(1/t_3)) * (df2_3 / df1_3)

f_k <- c(f_1, f_2, f_3)
f_k
```

```{r}
ftable <- c(1.725270585, 2.044390135, 2.880694517)
```

```{r}
# Result
result <- data.frame(lambda_k, t_k, df1, df2, f_k, ftable)
result
```

Tolak H0 jika F hitung \> F table Berdasarkan hasil maka dapat ditarik
kesimpulan bahwa: - Dikarenakan nilai F hitung \> F table yaitu
2.5669208 \> 1.725270585 maka tolak H0. Artinya, minimal ada 1 pasangan
canonical variate yang saling berkorelasi atau untuk fungsi kanonik
pertama ada hubungan antara kelompok variabel x dan kelompok variabel
y. - Dikarenakan nilai F hitung \> F table yaitu 2.580316 \> 2.044390135
maka tolak H0. Artinya, minimal ada 1 pasangan canonical variate yang
saling berkorelasi atau untuk fungsi kanonik kedua ada hubungan antara
kelompok variabel x dan kelompok variabel y. - Dikarenakan nilai F
hitung \< F table yaitu 0.045 \< 2.880694517 maka gagal tolak H0.
Artinya, untuk fungsi kanonik ketiga tidak terdapat hubungan antara
kelompok variabel x dan kelompok variabel y.

## Uji Parsial (PACKAGE)

```{r}
# Perform Wilks' Lambda test using CCP package
n <- 34
p <- 3
q <- 3
wilks_result <- p.asym(r, n, p, q, tstat = "Wilks")

# Print the results
wilks_result

## F-test
F_1 = wilks_result$approx[1]
F_2 = wilks_result$approx[2]
F_3 = wilks_result$approx[3]

## F-Table
f_table_1 = qf(p=0.10, wilks_result$df1[1], wilks_result$df2[1], lower.tail = FALSE)
f_table_2 = qf(p=0.10, wilks_result$df1[2], wilks_result$df2[2], lower.tail = FALSE)
f_table_3 = qf(p=0.10, wilks_result$df1[3], wilks_result$df2[3], lower.tail = FALSE)

F_1
F_2
F_3


f_table_1
f_table_2
f_table_3
```

```{r}
(e = eigen(A)$vector)
```

```{r}
e1 = eigen(A)$vector[,1]
(u1 = e1 %*% invsqrt_p11)
```

```{r}
e2 = eigen(A)$vector[,2]
(u2 = e2 %*% invsqrt_p11)
```

```{r}
e3 = eigen(A)$vector[,3]
(u3 = e3 %*% invsqrt_p11)
```

### Membuat matriks B

```{r}
(invsqrt_p22 = solve(sqrtm(p22)))
(inv_p11 = solve(p11))
```

```{r}
B = invsqrt_p22 %*% p21 %*% inv_p11 %*% p12 %*% invsqrt_p22
B
```

```{r}
(f = eigen(B)$vector)
```

```{r}
f1 = eigen(B)$vector[,1]
(v1 = f1 %*% invsqrt_p22)
```

```{r}
f2 = eigen(B)$vector[,2]
(v2 = f2 %*% invsqrt_p22)
```

```{r}
f3 = eigen(B)$vector[,3]
(v3 = f3 %*% invsqrt_p22)
```

# Muatan Kanonik

```{r}
# Muatan kanonik untuk variabel X
canonical_loadings_X1 = p11 %*% t(u1)
canonical_loadings_X2 = p11 %*% t(u2)

# Muatan kanonik untuk variabel Y
canonical_loadings_Y1 = p22 %*% t(v1)
canonical_loadings_Y2 = p22 %*% t(v2)
```

```{r}
library(knitr)

# Membuat data frame untuk muatan kanonik
muatan_kanonik <- data.frame(
  Variabel = c("imunisasi", "air", "dokter", "pengangguran", "rumah", "pengeluaran"),
  Fungsi_Kanonik_1 = c(canonical_loadings_X1, canonical_loadings_Y1),
  Fungsi_Kanonik_2 = c(canonical_loadings_X2, canonical_loadings_Y2)
)

# Menampilkan data frame
print(muatan_kanonik)
```
